【裁判字號】    96,易,383
【裁判日期】    970515
【裁判案由】    違反森林法
【裁判全文】
臺灣臺東地方法院刑事判決               96年度易字第383號
公  訴  人  臺灣臺東地方法院檢察署檢察官
被      告  乙○○
上列被告因違反森林法案件，經檢察官提起公訴（96年度偵字第
2365號），本院判決如下：
    主  文
乙○○搬運贓物，處拘役伍拾日，如易科罰金，以新臺幣壹仟元
折算壹日。緩刑貳年。
    事  實
一、甲○○（經本院另案判決罪刑確定）意圖為自己不法之所有
    ，自民國96年10月20日上午11時許起至同日下午3時許止，
    攜帶其所有客觀上具有危險性而可作為兇器之鐮刀，騎車前
    往坐落臺東縣長濱鄉○○段竹湖小段79-11地號由行政院農
    業委員會臺東林區管理處（下稱臺東林管處）經管之國有原
    住民保留地之森林內（非屬保安林），未經該處同意，即擅
    自持前開鐮刀沿途割取森林副產物黃藤心，總計竊得黃藤心
    23把（總重量22公斤）。得手後，甲○○欲將上開黃藤心載
    運下山時，見所騎機車難以操控，遂委由其父乙○○協助搬
    運，乙○○明知該黃藤心係甲○○不法採獲之贓物，仍基於
    搬運贓物之犯意，將上開黃藤心放置在其所騎乘車牌號碼為
    PVN-182號重型機車後搬運下山。嗣於同日下午3時30分許，
    為警在同縣長濱鄉○○村○○路山區○○○道路查獲，並扣
    得上開黃藤心23把（總重量22公斤）及甲○○所有供竊取黃
    藤心所使用之鐮刀1把，始查悉上情。
二、案經臺東縣警察局成功分局報請臺灣臺東地方法院檢察署檢
    察官偵查起訴。
    理  由
壹、程序方面（證據能力之說明）：
    按被告以外之人於審判外之陳述雖不符刑事訴訟法第159條
    之1至第159條之4之規定，而經當事人於審判程序同意作為
    證據，法院審酌該言詞陳述或書面陳述作成時之情況，認為
    適當者，亦得為證據；當事人、代理人或辯護人於法院調查
    證據時，知有刑事訴訟法第159條第1項不得為證據之情形，
    而未於言詞辯論終結前聲明異議者，視為有前項之同意，同
    法第159條之5復已明文。立法意旨在於傳聞證據未經當事人
    之反對詰問予以核實，原則上先予排除。惟若當事人已放棄
    反對詰問權，於審判程序中表明同意該等傳聞證據可作為證
    據，基於尊重當事人對傳聞證據之處分權，及證據資料愈豐
    富，愈有助於真實發見之理念，且強化言詞辯論主義，使訴
    訟程序得以順暢進行，上開傳聞證據亦均具有證據能力。本
    件判決以下所引用檢察官所舉之各項證據，業經本院於準備
    程序及審理時提示被告均表示無意見，同意作為本案證據（
    見本院卷第19頁），迄於言詞辯論終結前亦未聲明異議，本
    院審酌該等證據之取得過程並無瑕疵，與本案待證事實間復
    具有相當之關聯性，以之為本案證據尚無不當，自得採為證
    據。
貳、實體方面：
一、訊據被告乙○○對於上開犯罪事實，業於本院審理時坦承不
    諱（見本院卷第98及100頁），並經證人即查獲本案之警員
    丁○○於本院97年5月1日審理時具結證稱：本案係伊查獲的
    ，查獲當時前揭黃藤心是以裝飼料的袋子裝著，然因黃藤心
    太長而露出袋口，以肉眼就看得到，所以才將被告欄下來，
    被告在90年3月10日也被查獲過1次，應該知道那就是黃藤心
    等語綦詳（見本院卷第96頁），復有下列補強證據可資為佐
    ：
  (一)證人即共同被告甲○○於警詢、偵查、本院準備程序及審理
    時之陳述：證明甲○○於前揭時、地，持扣案之鐮刀竊取森
    林副產物黃藤心23把（總重量22公斤）後，委由被告協助搬
    運下山而為警查獲之全部犯罪事實。
  (二)臺東縣政府警察局成功分局偵辦被告竊盜乙案會勘紀錄、國
    有原住民保留地會勘紀錄表及土地登記第二類謄本各1份：
    證明臺東林管處成功工作站會同臺東縣政府警察局成功分局
    ，在上址原住民保留地之森林內，查獲甲○○所竊係森林副
    產物黃藤心23把（總重量22公斤）及該原住民保留地非屬保
    安林地之事實。
  (三)臺東縣政府警察局成功分局扣押物品目錄表、保管條各1紙
    及刑案現場照片2張: 證明甲○○以扣案之鐮刀竊取黃藤心
    及該扣案贓物黃藤心現由臺東縣政府警察局成功分局保管之
    事實。
  (四)扣案之鐮刀1把: 證明甲○○攜帶兇器竊取黃藤心之事實。
  (五)綜上各節相互參研，堪認被告上開任意性自白確與事實相符
    ，應堪採信。本件事證已臻明確，被告前揭犯行洵堪認定，
    應予依法論科。
三、按森林副產物係指樹皮、樹脂、種實、落枝、樹葉、灌藤、
    竹筍、草類、菌類及其他主產物以外之林產物，行政院農業
    委員會於90年12月14日修正發布之國有林林產物處分規則第
    3條第2款定有明文。本件甲○○所竊之黃藤心屬灌藤，為該
    規則所稱之森林副產物。是核被告乙○○所為，係犯森林法
    第50條搬運森林主產物贓物罪，應依刑法第349條第2項之搬
    運贓物罪處斷。爰審酌被告係為協助其子甲○○搬運黃藤心
    ，且前揭黃藤心之數量非鉅，涉案情節輕微，其於犯後已坦
    承犯行，顯有悔悟之意，犯罪後態度尚佳，並衡酌檢察官於
    本院審理時之求刑等一切情狀，量處如主文所示之刑，併諭
    知易科罰金之折算標準。又被告前雖因違反森林法案件，經
    本院於90年11月15日以90年度成簡字第15號判處有期徒刑6
    月，緩刑3年，緩刑期滿未經撤銷緩刑，其刑之宣告已失其
    效力，此後即未曾受有期徒刑以上刑之宣告，有臺灣高等法
    院被告前案紀錄表在卷可稽，其因一時失慮，偶罹刑章，經
    此偵、審程續序及科刑教訓，當知所警惕，信無再犯之虞，
    本院綜核各情，認上開刑之宣告，以暫不執行為適當，爰依
    刑法第74條第1項第1款規定，併予諭知緩刑2年，以啟自新
    。至於扣案鐮刀1把係甲○○所有供竊取扣案黃藤心所用之
    物，業據甲○○供承在卷（見本院卷第69頁），其既非被告
    所有，亦非供被告搬運贓物所用之物，爰不併予宣告沒收，
    附此敘明。
四、據上論結，應依刑事訴訟法第299條第1項前段，森林法第50
    條，刑法第11條前段、第349條第2項、第41條第1項前段、
    第74條第1項第1款，刑法施行法第1之1條第1項、第2項前段
    ，判決如主文。
本案經檢察官丙○○到庭執行職務。
中    華    民    國    97    年    5     月    15    日
                  刑事第二庭    審判長法  官  李水源
                                      法  官  盧亨龍
                                      法  官  康文毅
以上正本證明與原本無異。
如不服本判決應於收受本判決後10日內向本院提出上訴書狀；上
訴書狀應敘述具體理由。未敘述上訴理由者，應於上訴期間屆滿
後20日內向本院補提理由書狀（均須按他造當事人之人數附繕本
）。「切勿逕送上級法院」。
告訴人或被害人對於本判決如有不服，請書具不服之理由狀，請
求檢察官上訴者，其上訴期間之計算係以檢察官收受判決正本之
日期為準。
中    華    民    國    97    年    5     月    15    日
                                      書記官  林傳坤
附錄本案論罪科刑法條全文：
森林法第50條
竊取森林主、副產物，收受、搬運、寄藏、收買贓物或為牙保者
，依刑法規定處斷。
中華民國刑法第349條第2項
搬運、寄藏、故買贓物或為牙保者，處5年以下有期徒刑、拘役
或科或併科1千元以下罰金。


司法院資訊處製作；財團法人民間司法改革基金會備份。
